【裁判字號】    92,訴,1005
【裁判日期】    920818
【裁判案由】    強盜等
【裁判全文】
臺灣桃園地方法院刑事判決                        九十二年度訴字第一五號
    公  訴  人  臺灣桃園地方法院檢察署檢察官
    被      告  庚○○
                甲○○
    右二人共同
    指定辯護人  本院公設辯護人己○○
右列被告因強盜等案件，經檢察官提起公訴（九十二年度偵字第九五０七號、第九七
四五號、第一０四三四號），本院判決如左：
    主  文
庚○○、甲○○共同連續意圖為自己不法之所有，攜帶兇器，以強暴、脅迫至使不能
抗拒，而取他人之物，各處有期徒刑柒年肆月。
扣案之水果刀壹把、黑色手套一副、藍色口罩壹個，均沒收。
    事  實
一、庚○○曾於民國八十一年間因違反麻醉藥品管理條例，經台灣台東地方法院判處
    有期徒刑五月確定，又於八十五年間因違反槍砲彈藥刀械管制條例，經台灣台北
    地方法院判處有期徒刑二月確定，於八十五年七月二日易科罰金執行完畢；甲○○曾於八十三年間因販賣及轉讓安非他命案件，經本院於八十三年六月十七日分
    別判處有期徒刑二年三月、五月，其中轉讓安非他命部分先行確定，販賣安非他
    命部分上訴台灣高等法院，該院於八十三年十月十八日撤銷原判決，改論轉讓禁
    藥，而處有期徒刑一年，嗣該有期徒刑一年與已先行確定之前開有期徒刑五月合
    併定應執行刑為有期徒刑一年五月，於八十四年四月廿二日執行完畢（於本案均
    不構成累犯）。其二人基於共同意圖為自己不法之所有之概括犯意聯絡，先後為
    左列各強盜犯行：
（一）於九十二年五月七日下午三時五十分許，在桃園縣蘆竹鄉○○路○段二一五號
      前，趁丙○○甫進入車號五Ｆ－三八五三號自用小客車駕駛座繫好安全帶之際
      ，由甲○○持其所有之水果刀一把進入該車右前座，庚○○進入該車後座，甲○○將水果刀抵住丙○○之大腿，脅迫丙○○僅係要錢而已、不會傷害丙○○
      ，至使丙○○不能抗拒，庚○○乃強取丙○○皮包內之彰化商業銀行提款卡一
      張，甲○○並逼問提款卡密碼，又指示丙○○將車駛往桃園縣蘆竹鄉○○路○
      段之山腳郵局，由庚○○下車操作提款機，不正領得新台幣（下同）十萬元，
      後又指示丙○○將車駛往桃園縣蘆竹鄉○○路○段與蘆興街口，渠二人乃基於
      妨害他人自由之概括犯意聯絡，由甲○○捆綁丙○○剝奪丙○○之自由後，再
      強取丙○○之駕駛執照一張，乃揚長而去。
（二）於九十二年五月九日下午三時十分許，在桃園縣蘆竹鄉之蘆竹郵局對面之「紫
      竹樓餐廳」，趁丁○○甫進入車號九Ｇ－六九０九號自用小客車之際，由甲○○持前開水果刀一把進入該車右前座，庚○○進入該車後座，甲○○將水果刀
      抵住丁○○之腰部，嚇令丁○○不許動，至使丁○○不能抗拒，指示丁○○將
      車駛至桃園縣蘆竹鄉○○路○段二０五巷口，由庚○○捆綁丁○○後，再由庚○○、甲○○共同強取丁○○皮包內之現金十三萬一千八百八十五元，隨即下
      車揚長而去。
（三）於九十二年五月十五日晚間七時三十分許，在桃園縣中壢市○○○街六合公園
      旁，趁蘇芳媛甫進入其車號不詳之自用小客車駕駛座之際，由甲○○持乙○○
      所有之折疊刀一把進入該車右前座，庚○○進入該車後座，甲○○將折疊刀抵
      住蘇芳媛之腰部，脅迫蘇芳媛照渠等意思做、否則要捅蘇芳援一刀，至使蘇芳
      媛不能抗拒，蘇芳媛告知皮包內有現金二千餘元，渠等仍嫌不足，乃指示蘇芳
      媛將車駛至桃園縣中壢市○○路之交通銀行前，由庚○○強取蘇芳媛之皮包內
      之郵局提款卡一張，並逼問提款卡密碼，再由庚○○下車操作提款機，不正領
      得三萬六千元，後渠二人又承前同一妨害他人自由之概括犯意聯絡，捆綁蘇芳
      媛剝奪蘇芳媛之自由後，乃揚長而去。
（四）於九十二年五月廿九日下午四時許，在桃園縣蘆竹鄉公所旁，趁壬○○甫進入
      其車號Ｚ九－六三一０號自用小客車駕駛座之際，由甲○○持前開水果刀一把
      進入該車右前座，庚○○則在車外擋住駕駛座之車門，不讓壬○○逃跑，甲○○藉口要壬○○送其至友人家中，然為壬○○拒絕，甲○○即將水果刀抵住壬○○之腰部，脅迫壬○○屈服，壬○○仍不屈服，騙稱己在警察局上班，且與
      甲○○激烈拉扯，甲○○見難以使壬○○屈從，乃放棄強盜財物之計畫，隨而
      下車與庚○○揚長而去。
（五）於九十二年五月廿九日晚間七時廿八分許，在桃園縣蘆竹鄉○○路○段一六六
      號「萊爾富便利商店」前，趁戊○○進入車號三Ｌ－一六四九號自用小客車駕
      駛座撥打手機尚未關好中控鎖之際，由手戴黑色手套、臉掛藍色口罩之甲○○
      持前開水果刀一把進入該車右前座，庚○○亦戴手套、口罩並擋住駕駛座之車
      門，不讓戊○○下車，待甲○○控制車內狀況後，庚○○進入該車後座，戊○○陷於不能抗拒之狀態，甲○○乃強取戊○○之錢包予庚○○，庚○○搜括錢
      包內之現金二千六百元及花旗銀行之提款卡一張，甲○○指示戊○○將車駛往
      桃園縣大園鄉林村，至林村之林郵局時，甲○○將刀抵住戊○○之肚子
      ，逼問前開提款卡之提款密碼，由庚○○下車操作提款機，尚未領得現金之際
      ，戊○○趁機打開車門呼喊救命，甲○○見狀用力拉扯戊○○之手，不讓戊○○下車，造成戊○○左手掌擦傷、右腕抓傷（傷害部分未據告訴），然仍為戊○○掙脫下車並高喊救命，現場民眾與警察乃一同合力逮捕甲○○，並扣得水
      果刀一把、黑色手套一副、藍色口罩一個，庚○○則趁隙攜帶前開搶得之二千
      六百元現金逃逸。
二、庚○○又承前同一意圖為自己不法之所有之概括犯意，與具有犯意聯絡之乙○○
    （由檢察官另行偵辦中），於九十二年五月廿二日下午一時十分許，在桃園縣中
    壢市○○○路十號「順益汽車公司」前，趁辛○○進入車號Ｚ八－四一三一號自
    用小貨車駕駛座之際，由乙○○持庚○○所有之折疊刀一把進入該車右座，庚○○則擋住駕駛座之車門，不讓辛○○下車，乙○○持刀抵住辛○○之腰部，待乙○○控制車內狀況後，庚○○進入該車最右座，乙○○則坐於庚○○與辛○○中
    間，辛○○因陷於不能抗拒之狀態，乃遵指示將車由中壢市○○○路往中園路之
    方向駕駛，行經南園二路、中園路口時，辛○○跳車逃逸，其跳車之時，所斜背
    之錢包（內有台灣中小企業銀行、新竹國際商業銀行、彰化商業銀行之提款卡各
    一張、行動電話一支、現金一萬餘元）之背帶為乙○○所強制割斷而取走該錢包
    。
三、甲○○又承前同一意圖為自己不法之所有之概括犯意，與具有犯意聯絡之乙○○
    （由檢察官另行偵辦中），於九十二年四月卅日晚間六時卅分許，在桃園縣中壢
    市○○里○○○街，趁高美瑤甫在路邊停好車號ＣＫ－二三０六號自用小客車之
    際，由甲○○持乙○○所有之水果刀一把進入該車右前座，臉掛口罩之乙○○則
    進入該車後座，高美瑤陷於不能抗拒之狀態，甲○○、乙○○強取其之行動電話
    一支、富邦商業銀行金融卡一張、駕駛執照一張，又逼問其富邦商業銀行金融卡
    之提款密碼，並指示其將車駛往中壢市○○○路三號萬通商業銀行，由乙○○下
    車操作提款機，不正領得三萬二千元，渠二人又指示高美瑤將車駛至中壢市○○
    路○段之「家樂福」大賣場，乃下車揚長而去。
四、案經桃園縣警察局大園分局報請臺灣桃園地方法院檢察署檢察官偵查起訴。
    理  由
一、訊據被告甲○○、庚○○對於右開事實坦承不諱，核與被害人丙○○、丁○○、
    蘇芳媛、壬○○、戊○○、辛○○、高美瑤於警訊所為指訴相符，亦與未起訴共
    犯乙○○於本院九十二年五月廿五日調查時之供述相合，此外，並有被害人戊○○所提出之診斷證明書、贓物領據各一紙、被害人戊○○損壞之行動電話照片、
    其之花旗銀行提款卡照片各一幀、現場照片二幀、被告庚○○以被害人戊○○之
    提款卡在林郵局款之照片四幀、被告庚○○至行搶現場指認之照片五幀在卷可
    稽，復有扣案之甲○○所有用以犯案之水果刀一把、黑色手套一副、藍色口罩一
    個可資佐證，本件事證明確，被告二人之犯行均堪認定。另事實欄二之犯行為被
    告庚○○與未起訴之乙○○所共犯，被告甲○○不與之，如後述理由欄三之所述
    ，併此明。
二、被告為右開強盜犯行，均攜帶足以造成被害人生命、身體法益危害之水果刀、折
    疊刀，故核渠等如事實欄一（一）所為，均係犯刑法第三百三十條第一項攜帶兇
    器強盜罪、第三百三十九條之二第一項以不正方法由自動付款設備取得他人之物
    罪、第三百零二條第一項剝奪人之行動自由罪；如事實欄一（二）所為，均係犯
    刑法第三百三十條第一項攜帶兇器強盜罪；如事實欄一（三）所為，均係犯刑法
    第三百三十條第一項攜帶兇器強盜罪、第三百三十九條之二第一項以不正方法由
    自動付款設備取得他人之物罪、第三百零二條第一項剝奪人之行動自由罪；如事
    實欄一（四）所為，均係犯刑法第三百三十條第二項、第一項攜帶兇器強盜未遂
    罪；如事實欄一（五）所為，均係犯刑法第三百三十條第一項攜帶兇器強盜罪，
    公訴人認被告二人之犯行尚處未遂階段，然該二人既已搶得現金二千六百元，始
    因被害人戊○○呼救未能續行提領款項，自屬攜帶兇器強盜既遂，公訴人之認定
    尚有未洽；被告庚○○如事實欄二所為，係犯刑法第三百三十條第一項攜帶兇器
    強盜罪；被告甲○○如事實欄三所為，係犯刑法第三百三十條第一項攜帶兇器強
    盜罪、第三百三十九條之二第一項以不正方法由自動付款設備取得他人之物罪。
    被告甲○○、庚○○關於事實欄一之犯行，被告庚○○、乙○○關於事實欄二之
    犯行，被告甲○○、乙○○關於事實欄三之犯行，有共同之犯意聯絡、行為分擔
    ，分別為共同正犯。被告二人先後所犯攜帶兇器強盜（既遂、未遂）罪、以不正
    方法由自動付款設備取得他人之物罪、剝奪人之行動自由罪，各時間緊接，所犯
    又係構成要件相同之罪名，各顯係基於概括犯意為之，各為連續犯，以一罪論，
    其中連續攜帶兇器強盜既遂、未遂犯行應論以情節較重之既遂罪，並各依刑法第
    五十六條之規定加重其刑。被告二人所犯前開各罪間，互有方法結果之牽連關係
    ，為牽連犯，應依刑法第五十五條之規定，從最重之攜帶兇器強盜罪處斷。公訴
    人雖未起訴被告二人如事實欄一（一）、（三）之剝奪人之行動自由犯行（被告
    二人捆綁被害人丁○○之後始行強盜財物，該行為應認係強盜行為強暴之手段，
    不另論剝奪人之行動自由罪）、被告甲○○如事實欄三之攜帶兇器強盜、以不正
    方法由自動付款設備取得他人之物犯行，然該等犯行或與已起訴部分具有牽連犯
    或具有連續犯裁判上一罪之關係，自均在本院得一併審究之範圍內。爰審酌被告
    二人之連續強盜犯行次數甚夥、強盜財物之多寡、渠等犯行對單身婦女之危害甚
    鉅、然渠二人犯後均自白犯行、且渠二人於行為時均未嚴重傷及被害婦女之人身
    安全等一切情狀，各量處如主文所示之刑。扣案之水果刀一把、黑色手套一副、
    藍色口罩一個，均係被告甲○○所有，供其與共犯庚○○犯罪所用之物，應依刑
    法第三十八條第一項第二款之規定，對渠二人宣告沒收之。至本案中其他供被告
    二人與未起訴共犯乙○○犯罪所用之物，均未扣案，且業據渠等丟棄，此均經被
    告二人與乙○○供陳甚明，爰不諭知沒收。
三、公訴意旨另以：被告甲○○與庚○○於九十二年五月廿二日下午一時十分許，在
    桃園縣中壢市○○○路十號「順益汽車公司」前，趁辛○○進入車號Ｚ八－四一
    三一號自用小貨車駕駛座之際，由甲○○持庚○○所有之折疊刀一把進入該車右
    座，庚○○則擋住駕駛座之車門，不讓辛○○下車，甲○○持刀抵住辛○○之腰
    部，待甲○○控制車內狀況後，庚○○進入該車最右座，甲○○則坐於庚○○與
    辛○○中間，辛○○因陷於不能抗拒之狀態，乃遵指示將車由中壢市○○○路往
    中園路之方向駕駛，行經南園二路、中園路口時，辛○○跳車逃逸，其跳車之時
    ，所斜背之錢包（內有台灣中小企業銀行、新竹國際商業銀行、彰化商業銀行之
    提款卡各一張、行動電話一支、現金一萬餘元）之背帶為甲○○所強制割斷而取
    走該錢包，因認被告甲○○另涉刑法第三百三十條第一項攜帶兇器強盜罪。按犯
    罪事實，應依證據認定之，無證據不得推定其犯罪事實；不能證明被告犯罪者，
    應諭知無罪之判決，刑事訴訟法第一百五十四條、第三百零一條第一項分別定有
    明文；而事實之認定，應憑證據，如未能發現相當證據，或證據不足以證明，自
    不能以推測或擬制之方法，為裁判基礎；倘積極證據不足為不利於被告事實之認
    定，即應為有利於被告之認定，更不必有何有利之證據（最高法院四十年臺上字
    第八六號、三十年上字第八一六號判例意旨參照）。經核公訴人認定被告甲○○
    此部分犯罪，無非係以被告甲○○坦承不諱，復有被害人辛○○指訴在案，為其
    主要論據。訊據被告甲○○則堅否認涉有此部分犯行，辯稱：此案係被告庚○○
    與未起訴共犯乙○○所作等語。經查：被害人辛○○從未指認二名強盜其之財物
    之歹徒之一為被告甲○○，被告甲○○亦從未在警、偵訊時供承伊有犯下此案，
    反之，被告庚○○與未起訴之乙○○反在本院調查時，數次供承本部分之犯行為
    渠二人所犯，與被告甲○○無涉。因之，被告甲○○前開所辯尚非無的放矢。此
    外，復查無其他積極之證據，足證被告甲○○本部分犯行，衡諸首開法條及判例
    要旨，本應為其無罪之諭知，然本部分若果成罪，則與前開論罪部分或具牽連犯
    或具連續犯裁判上一罪之關係，爰不另為無罪之諭知。
據上論斷，應依刑事訴訟法第二百九十九條第一項前段，刑法第二十八條、第五十六
條、第三百三十條第一項、第三百三十九條之二第一項、第三百零二條第一項、第五
十五條、第三十八條第一項第二款，罰金罰鍰提高標準條例第一條前段，判決如主文
。
本案經檢察官潘怡華到庭執行職務
中      華      民      國      九十二      年      八    月    十八    日
                                      臺灣桃園地方法院刑事第一庭
                                          法  官    曾  雨  明
右正本證明與原本無異。
如不服本判決，應於判決送達後十日內向本院提出上訴狀( 應附繕本 )，上訴於
臺灣高等法院。
                                          書記官    戴  育  萍
中        華        民        國   九十二   年    八   月    二十二     日
附錄法條：
刑法第三百三十條第一項
犯強盜罪而有第三百二十一條第一項各款情形之一者，處七年以上有期徒刑。
刑法第三百三十九條之二第一項
意圖為自己或第三人不法之所有，以不正方法由自動付款設備取得他人之物者，處三
年以下有期徒刑、拘役或一萬元以下罰金。
刑法第三百零二條第一項
私行拘禁或以其他非法方法，剝奪人之行動自由者，處五年以下有期徒刑、拘役或三
百元以下罰金。


司法院資訊處製作；財團法人民間司法改革基金會備份。
